臺灣高等法院臺南分院民事判決　九十一年度家上字第一０號　Ｊ
　　　上　訴　人　乙　○　○
　　　被上 訴 人　甲　○　○.
右當事人間請求履行同居事件，上訴人對於中華民國九十年十二月十八日台灣嘉義地
方法院第一審判決（九十年度婚字第三七八號）提起上訴，本院判決如左：
　　　主　文
上訴駁回。
第二審訴訟費用由上訴人負擔。
　　　事　實
甲、上訴人方面：
一、聲明：(一)原判決廢棄。
          (二)右廢棄部分，被上訴人於第一審之訴駁回。
          (三)第一、二審訴訟費用由被上訴人負擔。
二、陳述：除與原審判決記載相同者予以引用外，補稱：
  (一)上訴人因替被上訴人背負沉重債務，夫妻因此感情惡化。兩造長女於原審之證詞
    「：：她（即王姓女子）有時會來帶我們去旅遊，她和爸爸（即被上訴人）沒有
    不尋常關係：：會互相幫忙：：」，係經他人教唆之飾詞。且原審庭訊時被上訴
    人稱「八十九年十月六日我碰到被告時，對他說過，只要他願意，每星期五的晚
    上，我會帶小孩來高雄和他見面：：」，與長女所證「：：爸爸在八十九年十月
    六日有帶我們去高雄，但沒有碰到媽媽」等語顯矛盾。再查「阿珠」聽聞吳明德
    之妻說「：：他說他高雄有一個女孩子呀，不是王秀芳」。益証被上訴人確外遇
    不斷，且為此經商虧損，致夫妻感情破裂。
  (二)証人王林金枝係被上訴人之母，其証詞本欠公正。其證稱：「被告帶三個子女到
    伊家裡，親口向伊說她不要小孩，她的吳師兄說以後不怕沒小孩」等情，亦有違
    常情。
  (三)被上訴人不給生活費，致上訴人需靠借貸以支付被上訴人簽發之支票款及家庭生
    活費。上訴人因不願再替被上訴人週轉，被上訴人即經常藉故找碴，上訴人並遭
    被上訴人藉故逐出家門，幸經大嫂卓月香（被上訴人胞兄之前妻）容留，始有棲
    身之所。而今被上訴人再以履行同居之理由提起本訴，目的僅欲藉此達離婚之目
    的。上訴人被趕出家門後精神欠穩定，目前仍在醫院治療。上訴人係被逐出家門
    ，非無故離家，被上訴人以此請求履行同居，顯無理由。
三、證據：除援用第一審所提證據外，補提大千醫院診斷證明書，太和醫院就醫證明
    書各一紙，掛號費收據十三紙，電話譯文及通聯記錄各乙份。請求傳訊證人卓月
    香。
乙、被上訴人方面：
一、聲明：(一)上訴駁回。
          (二)第二審訴訟費用由上訴人負擔。
二、陳述：與原審判決記載相同。
三、證據：援引原審所提之證據。
　　　理　由
一、被上訴人起訴主張：兩造於民國（下同）七十六年七月四日結婚，育有子女三人
    ，感情原本融洽，惟上訴人自八十八年十月間起，經常不料理家務，且常前往高
    雄，置家庭於不顧。又自八十九年一月十日，無故離家迄今，拒與被上訴人同居
    生活，經被上訴人四處尋訪，仍無下落。嗣於八十九年九月二十日接獲高雄市三
    民區戶政事務所通知，始悉上訴人將戶籍遷往高雄市○○區○○路二四六號十九
    樓之六處所，未與被上訴人聯繫，違背同居義務，為此提起本件訴訟等語。上訴
    人則以：被上訴人因外遇致經商失敗，因藉故逼迫其四處籌錢，使上訴人背負沈
    重債務。上訴人因而無法長期忍受被上訴人對婚姻之背叛及承受債務之壓力，夫
    妻感情才破裂，被上訴人藉故將上訴人逐出家門迄今，上訴人精神壓力重大，苦
    痛不可言喻，現精神狀況不佳，仍不適與被上訴人同居等語，資為抗辯。
二、按婚姻乃以終身共同生活為目的之結合關係，夫妻共同生活，婚姻方能美滿幸福
    ，故夫妻同居義務實乃維繫婚姻生活之基本要件。次按夫妻互負同居之義務，但
    有不能履行同居義務有正當理由者，不在此限，民法第一千零一條定有明文。是
    同居義務，為婚姻關係之本質的義務，夫妻雙方如無正當理由，自不得拒絕履行
    同居之義務。本件兩造夫妻關係現仍存續中，且上訴人於八十九年一月間離家出
    走，迄今不履行同居義務之事實，有被上訴人提出之戶籍謄本二件可稽，上訴人
    並承認迄未與被上訴人同居屬實。上訴人雖抗辯被上訴人因外遇致經商失敗，且
    藉故逼迫其四處籌錢，使上訴人背負沈重債務，上訴人因無法長期忍受被上訴人
    此壓力才致夫妻感情破裂，並因此精神狀況不佳，不適與被上訴人同居云云，並
    提出卷附診斷證明書、錄音帶及其譯文為證，惟均為被上訴人所否認。經查：（
    一）證人即被上訴人母王林金枝於原審證稱：上訴人帶三個子女到其家裡，親口
    向其說上訴人不要小孩，上訴人之「吳師兄」說以後不怕沒有小孩，上訴人離家
    已有二年，被上訴人從來沒有打罵過上訴人，伊僅知上訴人耳根輕，容易聽信別
    人講的話等語（見原審九十年十一月二十七日筆錄）。另據兩造所生之長女王思
    淳於原審證稱：「：：媽媽沒有與我們住在一起，媽媽最近一次離開我們大概已
    有一年了，去年過年已經沒有和我們一起過年，媽媽離家那時約是我國小六年級
    或國中一年級的時候，媽媽為何會離家之詳細情形我不知道，如果有問題的話，
    應該都是為了錢的問題。」「媽媽在還沒有離家前，那時媽媽就常常會去高雄找
    一位師兄，他們在學佛法，而家裡的生活費用，都是爸爸賺的，也大都是爸爸給
    的，但是媽媽偶而會幫朋友洗頭賺錢貼補家用。」「爸爸的交際比較廣，但是沒
    有外遇，有時會有女性朋友打電話來找爸爸，媽媽為此就會想說爸爸有外遇這類
    事情。：：高雄的那位阿姨和爸爸只是一般的朋友，她有時會來帶我們去旅遊，
    她和爸爸沒有不尋常的關係，只是家裡有困難時，會互相幫忙而已。」「（問：
    爸爸有無反對媽媽和你們會面或通電話？）答：沒有。爸爸在八十九年十月六日
    有帶我們去高雄，但是沒有碰到媽媽。」等語（詳原審九十年十二月十一日筆錄
    ）。再觀以上訴人所提錄音帶，係上訴人與長女王思淳及訴外人「阿珠」之電話
    交談內容，而其中與王思淳對話部分，僅係上訴人對王思淳以問答方式之單方陳
    述，王思淳則答以「知道」、「不知道」等語。至於訴外人「阿珠」部分，則係
    「阿珠」聽聞第三人吳明德之太太說：『「他說他高雄有一個女孩子呀！不是王
    秀芳。」我（即阿珠）哪知道，然後他就趕緊走了』，及關於子女監護、工廠經
    營情形之談話，被上訴人有無外遇僅係傳聞，自難遽認被上訴人必有外遇。是上
    訴人主張因無法忍受被上訴人對婚姻之背叛，夫妻感情才破裂，並遭被上訴人逐
    出家門云云，尚不得盡信。（二）上訴人雖主張被上訴人生意失敗而負債，並使
    上訴人亦承受債務之壓力，其精神狀況不佳，不適與被上訴人同居云云，惟生意
    失敗而負債，雖難免背負壓力，然夫妻同甘共苦乃婚姻生活之本質，尚不得據為
    拒絕履行夫妻同居義務之正當理由。而患有精神官能性憂鬱症，尚非不治之症，
    正須夫妻相互扶持安慰，以求早日康復，亦不能認為係不能履行同居義務之正當
    理由。（三）上訴人主張遭被上訴人趕出家門，證人卓月香並證稱八十九年一月
    十日，上訴人有打電話向其求援，說遭被上訴人趕出家門云云。然夫妻之間口舌
    之爭在所難免，一時之意氣言語不能證明被上訴人有要求上訴人離開家庭之真意
    ；況被上訴人曾於八十九年十月六日偕子女赴高雄尋找上訴人，要求上訴人回家
    （詳原審九十年十二月十一日筆錄），益證被上訴人確有企求夫妻團圓之情意，
    上訴人不得據此而為拒絕履行同居之正當理由。
三、綜上所述，本件上訴人之主張難以採取，原審因予判命上訴人應與被上訴人同居
    ，經核並無不合，上訴意旨仍執陳詞指摘原判決不當，求予廢棄改判，非有理由
    ，應予駁回。
四、本件事證已臻明確，兩造其餘攻擊防禦方法與判決結果不生影響，爰不一一論述
    。
五、據上論結，本件上訴為無理由，依民事訴訟法第四百四十九條第一項、第七十八
    條，判決如主文。
中　　　華　　　民　　　國    九十一    年　　　三　　　月    二十六    日
　　　　　　　　　　　　　　　　　　臺灣高等法院臺南分院民事第二庭
~B1審判長法官　楊　　省　　三
~B2　　　法官　李　　文　　賢
~B3　　　法官　胡　　景　　彬
右為正本係照原本作成。
如對本判決上訴，須於判決送達後二十日內向本院提出上訴狀；未表明上訴理由者，
應於上訴後二十日內向本院提出理由書。
中　　　華　　　民　　　國　　九十一　　年　　　三　　　月　　二十七　　日
~B法院書記官　謝　　淑　　玉
